# 关于股权投资的核算

提问人：laoshiqan 时间：2014-12-09 09:49:21
咨询各位专家： 1 、某公司A以一项构成业务的资产组与其他自然人股东共同设立股份公司（拟用该主体新三板挂牌），A持有股份公司股比为80%，控制该企业。请问，该资产组在该子公司入账是以账面值入账（视同同一控制下合并）还是以评估值入账？有没有准则依据？如果以评估值入账是否影响该股份公司新三板挂牌？是否有案例？现在有 2 种意见： 1 是认为该投资具有商业实质，A控制的资源并未发生改变，不构成一项同一控制下合并，应该按照非货币资产交换应该按照评估值即公允值入账；另一种意见为，该投资形成了 2 个主体，但是在A的控制下，应该按照同一控制来处理以账面值处理。 2 、原长期股权投资-三无投资，按照新准则应计入可供出售金融资产。那么在同一集团中纳入合并范围公司的交叉持股应该在哪个科目核算？比如母公司A持有子公司B100%的股权，持有子公司C95%股权，子公司B持有C5%的股权，请问B应该如何核算对C的投资？在可供出售金融资产核算吗？但是B持有C的目的显然不是为了赚取差价而持有的。 先谢谢专家回复。

回答人：chenyiwei
1 、对该被投资企业而言，应按同一控制下合并的原则进行会计处理。 2 、集团内子公司之间的互相持股应根据投资方自身对被投资方有无控制、共同控制或重大影响确定会计处理方法，就你所说的情况，B在自身报表中对持有C的 5 ％股权应作为金融资产核算，但在A的合并报表层面，C仍作为A的全资子公司予以合并。

回答人：chenyiwei
1 、对该被投资企业而言，应按同一控制下合并的原则进行会计处理。 2 、集团内子公司之间的互相持股应根据投资方自身对被投资方有无控制、共同控制或重大影响确定会计处理方法，就你所说的情况，B在自身报表中对持有C的 5 ％股权应作为金融资产核算，但在A的合并报表层面，C仍作为A的全资子公司予以合并。

提问人：laoshiqan 时间：2014-12-09 23:29:55
第 2 个问题我理解。但是第一个 问题，这个操作应该不属于企业合并准则的定义吧，企业合并是“企业合并是将两个或两个以上单独的企业合并形成一个报告主体的交易或事项。”，现在是 1 个主体变为 2 个主体了。

回答人：chenyiwei
对原企业而言是分拆，但对新设的被投资企业（挂牌主体）而言是取得了一项新的业务，所以是企业合并。

提问人：fangdaojun 时间：2014-12-11 09:58:36
陈版：1.个人理解，对于股份公司取得的构成业务的资产组是实收资本中的一部分，应该按照公允价值确定相关的资产和实收资本，否则可能会存在出资不实的嫌疑，这里理解为具有商业实质的非货币资产交换我觉得可能更合适。同时，在A公司个别报表中应该按照公允价值确认长投，与资产组账面价值的差额确认为收益，在A公司合并股份公司报表时，将A公司本部的收益在予以抵消。不知这样理解是否正确？ 2.如果A持有B100%股权，B持有C95%股权，A持有C5%股权，A合并B，B合并C，那么A对C5%的股权按照新准则是按照金融资产核算，还是依然放在长投里核算？

回答人：chenyiwei
由于理念的不同，会计准则体系内部也经常出现矛盾。在出现矛盾且未明确不属于其中某一准则规范范围的情况下，金融工具、企业合并等准则优先于债务重组、非货币性资产交换等找不到对应IFRS的准则。

回答人：chenyiwei
在新设的股份公司的报表中，对取得分立出来的资产和负债还是建议按同一控制下合并处理，即企业合并准则的运用优先于非货币性交换准则。

提问人：fangdaojun 时间：2014-12-12 09:04:37
谢谢陈版！对于我的第二个理解，母公司持孙公司部分股权是放在长投核算，还是放在金融资产核算合适？

回答人：chenyiwei
母公司对孙公司具有间接控制，因此也应当作为长期股权投资，按成本法核算。